臺灣南投地方法院民事判決
111年度簡上字第41號
上  訴  人  董海燕  
被  上訴人  聶博科  
上列當事人間損害賠償事件，上訴人對於民國111年5月13日本院
埔里簡易庭111年度埔簡字第40號第一審民事簡易判決提起上訴
，本院於111年9月21日言詞辯論終結，判決如下：
    主  文
上訴駁回。
第二審訴訟費用由上訴人負擔。
    事實及理由
一、上訴人部分：
  ㈠上訴人於原審起訴主張：被上訴人於民國109年7月17日下午7
    時30分許，在上訴人位於南投縣○○鎮○○○巷00號住處（下稱
    上訴人住處）門口前，接續以「幹你娘」、「雞八」等語辱
    罵上訴人，貶損上訴人之人格尊嚴及社會評價，而以此方式
    侵害上訴人之名譽權（下稱系爭侵權行為）。上訴人因系爭
    侵權行為，導致精神緊繃、焦慮恐慌，出現手抖、恐懼等現
    象，生活受有影響。爰依侵權行為之法律關係提起本件訴訟
    ，請求被上訴人應賠償上訴人至身心科看診之醫療費用新臺
    幣（下同）820元、精神慰撫金200,000元，並於原審聲明：
    被上訴人應給付上訴人200,820元，及自刑事附帶民事訴訟
    起訴狀繕本送達翌日起至清償日止，按週年利率5％計算之利
    息；願供擔保，請准宣告假執行。
  ㈡上訴人於本院補充陳述：被上訴人因系爭侵權行為涉嫌公然
    侮辱罪嫌，經本院刑事庭以110年度易字第233號（下稱前刑
    事案件）判決有罪，然其於前刑事案件承辦檢察官、法官面
    前始終說謊，謊稱係因上訴人摔壞其行動電話，方導致其為
    系爭侵權行為，實則上訴人未曾碰觸被上訴人之行動電話；
    被上訴人於前刑事案件直至審理時，方改口坦承犯行，顯見
    其毫無悔意，且其所為道歉亦非出於真心誠意，只是求為法
    院輕判之手段。基此，被上訴人理應再給付上訴人精神慰撫
    金50,000元。
二、被上訴人部分：
  ㈠被上訴人於原審抗辯略以：其有為系爭侵權行為，對於上訴
    人請求之醫療費用820元，並無爭執；惟本件細故係因上訴
    人先摔擲被上訴人之行動電話，被上訴人方失去理智，而為
    系爭侵權行為。被上訴人於歷次調解程序，已有向上訴人鞠
    躬道歉，故上訴人請求精神慰撫金，其不同意給付。並於原
    審聲明：上訴人之訴駁回。
  ㈡被上訴人於本院補充陳述：原審判決被上訴人應給付上訴人
    精神慰撫金5,000元，該賠償金額已屬適當，上訴人不得就
    精神慰撫金部分再為請求。
三、原審斟酌兩造之攻擊、防禦方法後，判決：被上訴人應給付
    上訴人5,820元，及自110年10月31日起至清償日止，按週年
    利率5％計算之利息；並依職權宣告上訴人勝訴部分得假執行
    ，但被上訴人如以5,820元為上訴人預供擔保，得免為假執
    行；並駁回上訴人其餘之訴及假執行之聲請。上訴人不服提
    起上訴，並聲明：原判決關於駁回上訴人後開之訴部分，暨
    訴訟費用之裁判均廢棄；上開廢棄部分，被上訴人應再給付
    上訴人50,000元，及自110年10月31日起至清償日止，按週
    年利率5％計算之利息。被上訴人則聲明：如主文第1項所示
    。
四、兩造不爭執事項：
  ㈠上訴人居住於南投縣○○鎮○○○巷00號，被上訴人居住於○巷0號
    ，兩造為鄰居關係。
  ㈡被上訴人於109年7月17日晚間7時30分許，於上訴人住處前對
    上訴人接續辱罵「幹你娘」、「雞八」等語，而涉嫌公然侮
    辱罪嫌，經前刑事案件判決被上訴人犯公然侮辱罪，處罰金
    9,000元確定。
  ㈢兩造就前刑事案件判決所載之犯罪事實均不爭執。
  ㈣上訴人告訴被上訴人於109年7月17日晚間7時30分許，於上訴
    人住處前，對其為傷害、恐嚇危害安全罪嫌部分，經臺灣南
    投地方檢察署（下稱南投地檢）檢察官以110年度復偵字第2
    號案件（下稱前偵查案件）為不起訴處分確定。
五、兩造爭執事項：
　  上訴人請求被上訴人再給付精神慰撫金50,000元，有無理由
    ？
六、本院之判斷：
　㈠兩造分別居於南投縣○○鎮○○○巷00號、7號，為鄰居關係，被
    上訴人於109年7月17日晚間7時30分許，於上訴人住處前對
    上訴人為系爭侵權行為，而涉嫌公然侮辱罪嫌，經前刑事案
    件判決被上訴人犯公然侮辱罪，處罰金9,000元確定；上訴
    人告訴被上訴人於109年7月17日晚間7時30分許，於上訴人
    住處前，對其為傷害、恐嚇危害安全罪嫌部分，則經南投地
    檢檢察官以前偵查案件為不起訴處分確定等節，為兩造所不
    爭執（見本院卷第87頁），並有前刑事案件判決、前偵查案
    件不起訴處分書在卷可參（見原審卷第13頁至第15頁、本院
    卷第79頁至第81頁）；後經本院調取前刑事案件卷宗核閱無
    訛，首堪認為真實。
　㈡按因故意或過失，不法侵害他人之權利者，負損害賠償責任
    ；不法侵害他人之身體、健康、名譽、自由、信用、隱私、
    貞操，或不法侵害其他人格法益而情節重大者，被害人雖非
    財產上之損害，亦得請求賠償相當之金額，民法第184條第1
    項前段、第195條第1項前段分別定有明文。又慰藉金之賠償
    須以人格權遭遇侵害，使精神上受有痛苦為必要，其核給之
    標準固與財產上損害之計算不同，然非不可斟酌雙方身分資
    力與加害程度，及其他各種情形核定相當之數額（最高法院
    51年度台上字第233號判決要旨參照）。經查：
　⒈被上訴人於上開時、地，對上訴人為系爭侵權行為，已經本
    院認定如上。而上訴人主張因被上訴人所為之系爭侵權行為
    後，其有至醫療院所就診，因而支出醫療費用820元乙節，
    為被上訴人所不爭執。是上訴人請求被上訴人此部分之給付
    ，即係可採。
　⒉而被上訴人對上訴人為系爭侵權行為，所辱罵之語句即「幹
    你娘」、「雞八」等語，依社會通念而言，本即帶有輕衊、
    侮辱之意，客觀上足以貶損上訴人之社會上評價，核屬故意
    不法侵害上訴人之名譽權。又被上訴人因系爭侵權行為，涉
    有刑事犯罪經前刑事案件判決有罪。堪認被上訴人所為之系
    爭侵權行為，對上訴人之名譽權之侵害，亦屬情節重大。是
    上訴人依侵權行為法律關係，請求被上訴人給付非財產上之
    損害，即屬有據。
  ⒊參以兩造為鄰居關係，本件爭執係因上訴人原與被上訴人之
    岳母因停車問題，發生口角爭執，被上訴人再與上訴人因有
    無摔擲行動電話乙事，而互為齟齬，被上訴人於此情況，對
    上訴人為系爭侵權行為乙節，有上訴人於前刑事案件提出之
    錄音譯文、南投地檢檢察事務官勘驗報告可參（見南投縣○○
    ○○○○里○○○○○○○○0000000000號刑案偵查卷宗第16頁、前偵查
    案件偵查卷宗第20頁至第21頁）。是本院審酌被上訴人所為
    系爭侵權行為之實際加害情節，對上訴人之名譽、精神上痛
    苦所造成之影響；暨上訴人為高中畢業，前曾從事秘書工作
    ，現為家庭主婦，家庭經濟狀況小康，併其財產收入情況（
    見原審卷第121頁、第29頁至第35頁）；被上訴人為高中畢
    業，前從事銷售工作，目前為立法委員服務處秘書，每月薪
    資30,000元，併其財產收入情形（見原審卷第121頁、第39
    頁至第40頁）。是認依上開兩造身分、地位、經濟狀況，及
    上訴人所受之痛苦程度及受侵害程度等一切情狀，被上訴人
    就系爭侵權行為，對上訴人所造成之非財產損害，應以5,00
    0元為適當。
　⒋從而，上訴人請求被上訴人給付5,820元（計算式：820元＋5,
    000元＝5,820元），係屬有據；逾此部分之請求，則無依據
    。　　
  ㈢按給付有確定期限者，債務人自期限屆滿時起，負遲延責任
    ；給付無確定期限者，債務人於債權人得請求給付時，經其
    催告而未為給付，自受催告時起，負遲延責任。其經債權人
    起訴而送達訴狀，或依督促程序送達支付命令，或為其他相
    類之行為者，與催告有同一之效力，分別於民法第229條第1
    項及第2項定有明文。又遲延之債務，以支付金錢為標的者
    ，債權人得請求依法定利率計算之遲延利息。但約定利息較
    高者，仍從其約定利率；應付利息之債務，其利率未經約定
    ，亦無法律可據者，週年利率為5％，分別於民法第233條第1
    項及第203條亦有明文。本件上訴人依侵權行為法律關係請
    求被上訴人負損害賠償責任，為無確定期限、無從另為約定
    利率之債務；而本件刑事附帶民事訴訟起訴狀繕本係於110
    年10月20日寄存於被上訴人住所之轄區派出所即南投縣政府
    警察局埔里分局鯉潭派出所，依民事訴訟法第138條第2項規
    定，經10日發生送達效力，而於110年10月30日發生合法送
    達被上訴人之效力（見110年度附民72號卷第19頁），被上
    訴人迄未給付，即應自刑事附帶民事訴訟起訴狀繕本送達翌
    日即110年10月31日起負遲延責任。故上訴人請求被上訴人
    給付自110年10月31日起至清償日止，按週年利率5％計算之
    遲延利息，亦屬有據。 　
七、綜上所述，上訴人依侵權行為法律關係，請求被上訴人給付
    5,820元，及自110年10月31日起至清償日止，按週年利率5％
    計算之利息部分，為有理由，應予准許；逾此部分之請求，
    為無理由，應予駁回。原審就上開不應准許部分，為上訴人
    敗訴之判決而駁回上訴人之訴，核無違誤。上訴人意旨指摘
    原判決不當，求予廢棄改判，為無理由，應駁回其上訴。
八、本件事證已臻明確，兩造其餘攻擊防禦方法暨舉證，經審酌
    後認與判決結果不生影響，爰不一一論述，併此敘明。
九、據上論結，本件上訴為無理由，依民事訴訟法第436條之1第
    3項、第449條第1項、第78條，判決如主文。
中　　華　　民　　國　　111 　年　　10　　月　　12　　日
                  民事第二庭審判長法  官  徐奇川
                                  法  官  楊亞臻
                                  法  官  劉玉媛
以上正本係照原本作成。
本判決不得上訴。　　　
中　　華　　民　　國　　111 　年　　10　　月　　12　　日
                                  書記官  洪裕展